【裁判字號】    98,簡,203
【裁判日期】    980907
【裁判案由】    廢棄物清理法
【裁判全文】
臺北高等行政法院判決
                                       98年度簡字第203號
原      告  甲○○
被      告  臺北市政府環境保護局
代  表  人  乙○○（局長）住同上
上列當事人間廢棄物清理法事件，原告不服臺北市政府中華民國
98年2 月25日府訴字第09870204500 號訴願決定，提起行政訴訟
，本院判決如下：
    主      文
原告之訴駁回。
訴訟費用由原告負擔。
    事實及理由
一、程序說明：
    本件因屬不服行政機關所為罰鍰處分而涉訟，其金額為新臺
    幣（下同）2,400 元，在20萬元以下，依行政訴訟法第229
    條第1 項第2 款、第2 項規定及司法院民國（下同）92年9
    月17日（92）院臺廳行一字第23681 號令，應適用簡易程序
    ，本院並依同法第233 條第1 項規定，不經言詞辯論，逕行
    裁判。
二、事實概要：
    被告所屬大安區清潔隊人員於97年7 月10日上午5 時16分，
    在臺北市○○街144 號前巷口，執行環境稽查勤務時，發現
    原告騎乘機車行經該處，將未使用專用垃圾袋之垃圾包任意
    棄置於地面，違反廢棄物清理法第12條第1 項規定，乃拍照
    採證，並當場掣發97年7 月10日北市環安罰字第X564641 號
    舉發通知書（下稱舉發通知書），交由原告簽名收受。嗣依
    同法第50條第2 款規定，以97年7 月17日廢字第41-097-072
    079 號裁處書，處原告罰鍰3,600 元。原告不服，提起訴願
    ，經臺北市政府以被告就原告第1 次違規行為遽予裁處3,60
    0 元，是否違反比例原則及平等原則，尚待斟酌為由，以97
    年9 月25日府訴字第09770416600 號訴願決定：「原處分撤
    銷，由原處分機關於決定書送達之次日起60日內另為處分。
    」案經被告重新審查，仍認原告違規事證明確，乃依97 年8
    月19日函頒修正之「臺北市政府環境保護局各類違反環保法
    令案件裁罰基準」（下稱裁罰基準）第2 點規定，以97年10
    月1 日廢字第41-097-100082 號裁處書（下稱原處分），改
    處原告罰鍰2,400 元。原告猶不服，提起訴願，遭決定駁回
    ，遂提起本件行政訴訟。
三、本件原告起訴主張：
    (一)原告於97年7 月10日5 時，騎乘機車欲前往富陽街144 號
      中油加油站加油，由巷口人行道經過時停頓一下，思考是
      現在或運動完畢再加油，該地點正為廢棄垃圾處旁，被告
      所屬執勤人員誤以為原告未依規定棄置垃圾包，要求原告
      提供身分證告發，經原告敘明並未棄置垃圾，且不提供身
      分證字號，遂電請警員到場，原告亦表明未棄置垃圾，拒
      絕於舉發通知單上簽字，因僵持甚久，被告所屬人員及警
      員即謂「你簽字再提異議」，原告無奈方簽字，但此簽字
      並非承認棄置垃圾，僅為行政救濟之程序。
    (二)被告提供採證照片為原告機車牌照及地上垃圾包，並無原
      告提著垃圾包及棄置垃圾行為之照片，另照片上多包垃圾
      為他人棄置，並無具體事證證明為原告所有。被告執勤人
      員並未當場檢視垃圾包，也未當場指證何包垃圾為原告所
      有，而是在原告離開現場後，隨便就地打開其中1 包拍攝
      內容物，以補執行拍照程序。被告認定家戶垃圾即原告所
      有，惟當地有數包垃圾，內容物皆為家戶垃圾，被告認定
      ，邏輯不通，荒誕至極。
    (三)被告提供5 幀照片並未證明有棄置垃圾之行為，及垃圾包
      內容物為原告所有，被告以垃圾包內容物為家戶垃圾認定
      為原告所有，顯不足採，其裁處顯難信服，訴願決定遽予
      維持，亦有違誤。為此，提起本件訴訟，並聲明求為判決
      ：訴願決定及原處分均撤銷。
四、被告則辯以：
    (一)本案係被告所屬大安區清潔隊執勤人員執行環境稽查勤務
      ，於事實概要欄所述時、地，發現原告騎乘機車將垃圾包
      棄置於地面後即欲離去，除當場告知違規事宜、拍照採證
      外，且依所查獲之具體證物，依法以原告為告發對象掣單
      舉發，由原告簽名收受，尚無違誤。
    (二)又依被告執勤人員說明，原告騎乘機車至行為發生地點將
      垃圾包棄置於地上後逕行離去，被告執勤人員即上前表明
      身分並告知違規情事，因原告不配合提供證件掣單舉發，
      經轄區員警支援後，原告方坦承係從家中攜出丟棄之垃圾
      包，經檢視垃圾包內容物為大量衛生紙等雜物垃圾，屬家
      戶垃圾，是本案雖未拍得原告棄置垃圾包之動作，惟被告
      執勤人員現場目睹，原告未依規定排出廢棄物之違規事實
      明確。另查行為發現地點經常遭民眾丟棄家戶垃圾，被告
      為維護環境衛生及市容觀瞻，對民眾違規任意棄置垃圾包
      之髒亂點，除派員清除外，且列為執行稽查取締之重要地
      點。被告執勤人員發現原告有任意棄置之違規行為，已違
      反相關法令規定，被告依法告發、處分，尚無不當。
    (三)末查被告已於86年3 月31日施行「三合一資源回收計畫」
      政策，以每日定點定線「即時清運」方式，使垃圾不落地
      ，原告應依規定使用專用垃圾袋並配合清運時間將垃圾攜
      出，俟被告所屬垃圾車於垃圾車到達停靠收集點後，直接
      投置於垃圾車內，不得任意棄置於其他未經指定之處。原
      告未依規定棄置垃圾包，已違反臺北市垃圾收集、清運及
      作業方式之規定，違規事實明確，被告依廢棄物清理法第
      12條第1 項、第50條第2 款及97年8 月19日修訂公告之裁
      罰基準，處原告罰鍰2,400 元，尚無不合，原處分及訴願
      決定並無違誤等語，資為抗辯。並聲明求為判決：駁回原
      告之訴。
五、得心證之要領：
    (一)按廢棄物清理法第2 條第1 項規定：「本法所稱廢棄物，
      分下列二種：一一般廢棄物：由家戶或其他非事業所產生
      之垃圾、糞尿、動物屍體等，足以污染環境衛生之固體或
      液體廢棄物。二事業廢棄物：……」第3 條規定：「本法
      所稱指定清除地區，謂執行機關基於環境衛生需要，所公
      告指定之清除地區。」第4 條規定：「本法所稱主管機關
      ：在中央為行政院環境保護署；在直轄市為直轄市政府；
      在縣（市）為縣（市）政府。」第5 條第1 項規定：「本
      法所稱執行機關，為直轄市政府環境保護局、縣（市）環
      境保護局及鄉( 鎮、市) 公所。」第63條規定：「本法所
      定行政罰，由執行機關處罰之；執行機關應作為而不作為
      時，得由上級主管機關為之。」另同法第12條規定：「（
      第1 項）一般廢棄物回收、清除、處理之運輸、分類、貯
      存、排出、方法、設備及再利用，應符合中央主管機關之
      規定，其辦法，由中央主管機關定之。（第2 項）執行機
      關得視指定清除地區之特性，增訂前項一般廢棄物分類、
      貯存、排出之規定，並報其上級主管機關備查。」第50條
      第2 款規定：「有下列情形之一者，處1,200 元以上6,00
      0 元以下罰鍰。經限期改善，屆期仍未完成改善者，按日
      連續處罰：……二違反第12條之規定。……」
    (二)次按，一般廢棄物回收清除處理辦理第1 條規定：「本辦
      法依廢棄物清理法( 以下簡稱本法) 第12條第1 項規定訂
      定之。」第5 條規定：「一般廢棄物除依本辦法規定外，
      應依執行機關公告之分類、收集時間、指定地點與清運方
      式，交付回收、清除或處理。」第14條第1 項第4 款規定
      ：「一般廢棄物應依下列方式分類後，始得交付回收、清
      除或處理：……四、一般垃圾：(一)依執行機關指定之時間
      、地點及作業方式，交付執行機關或受託機構之垃圾車清
      除。(二)投置於執行機關設置之一般垃圾貯存設備內。……
      」又臺北市一般廢棄物清除處理費徵收自治條例第2 條規
      定：「（第1 項）本市一般廢棄物清除處理費之徵收，按
      一般廢棄物清除處理費徵收辦法規定之一般廢棄物清除處
      理成本，得採販售專用垃圾袋徵收方式( 以下簡稱隨袋徵
      收) 徵收之。（第2 項）前項所稱專用垃圾袋，指有固定
      規格、樣式，由塑膠或其他與一般廢棄物具相容性之材料
      製成，具固定容積，經臺北市政府環境保護局公告專用以
      盛裝一般廢棄物之袋狀容器，其規格、樣式及容積，由環
      保局訂定公告之。」第6 條第1 項規定：「未依規定使用
      專用垃圾袋清理一般廢棄物者，在隨袋徵收實施後3 個月
      內由環保局勸導改善，勸導不從者由環保局依廢棄物清理
      法相關規定處罰，並得按次處罰。3 個月後得不經勸導，
      逕予處罰。」被告依據廢物清理法第3 條規定，以91年3
      月7 日北市環三字第09130580801 號公告：「本市指定清
      除地區為本市所轄之行政區域。」另依廢棄物清理法第12
      條第1 項規定，以91年6 月26日北市環三字第0913166760
      1 號公告：「……公告事項：一家戶、政府機構、公立中
      小學、公有市場等一般廢棄物，交本局清運者應依下列方
      式清除：(一)一般廢棄物，除巨大垃圾、資源垃圾、化糞池
      污物及專案核准以量計價者應依其各別規定方式排出清除
      外，應依『臺北市一般廢棄物清除處理費徵收自治條例』
      …之規定，使用本市專用垃圾袋將垃圾包紮妥當，依本局
      規定時間，於垃圾車到達停靠收集點後，直接投置於垃圾
      車內。……(三)廢棄物不得任意棄置於地面，非行人行走期
      間飲食或活動產生之廢棄物不得投置於行人專用清潔箱或
      其他未經指定之處所。……(六)未依本公告規定排出或違規
      棄置一般廢棄物者，依違反廢棄物清理法第12條或第27條
      規定，以同法第50條規定處罰。」
    (三)查本件係被告所屬大安區清潔隊人員於97年7 月10日上午
      5 時16分，在臺北市○○街144 號前巷口，執行環境稽查
      勤務時，發現原告騎乘機車行經該處，將未使用專用垃圾
      袋之垃圾包任意棄置於地面，乃拍照採證，並當場掣發舉
      發通知書，交由原告簽名收受等情，有採證照片5 幀、舉
      發通知書及被告所屬衛生稽查大隊陳情訴願案件簽辦單附
      於原處分卷及訴願卷可稽，堪信為真實。原告雖主張採證
      照片並未顯示其有提著垃圾包及棄置垃圾之行為，且其在
      舉發通知書上簽字係迫於無奈，並非承認棄置垃圾，僅為
      行政救濟之程序云云。惟查，被告所屬稽查人員當場掣發
      之舉發通知書，其上除記載原告年籍資料及違規行為發現
      之時間、地點外，亦載明原告違反事實為「一垃圾包未使
      用專用袋，且未依規定棄置於地面上。二行為人現場不配
      合出示證件，由臥龍派出所員警邱警員等支援」，依據為
      「違反廢棄物清理法第12條第1 項」，有該舉發通知書在
      卷可參，原告既當場收受並於其上簽名，復未註記任何反
      對或保留意見，則原告稱其係迫於無奈始在舉發通知書上
      簽名，並非承認棄置垃圾，即非可取；再臺北市政府訴願
      委員會於98年2 月23日進行言詞辯論時，查獲本件原告違
      規情事之被告所屬3 位稽查人員到場明確指稱渠等3 人親
      眼目睹原告丟棄垃圾包，亦有訴願卷第46、47頁之言詞辯
      論筆錄在卷足憑，是原告確有於事實概要欄所載時、地，
      將未使用專用垃圾袋之垃圾包任意棄置於地面之違規行為
      ，堪可認定。原告徒以被告採證照片未攝得其正提著垃圾
      包棄置，不能證明有違規行為，並為上開主張，均不足採
      。
    (四)從而，依前述(一)、(二)所引各該法令規定及公告意旨，原告
      應依規定使用專用垃圾袋並配合垃圾清運時間將垃圾攜出
      ，俟被告所屬垃圾車到達停靠收集點後，直接投置於垃圾
      車內，不得任意棄置於其他未經指定之處。本件原告未使
      用專用垃圾袋包紮垃圾，並將垃圾包任意棄置在非指定之
      臺北市○○街144 號前巷口地面，顯已違反廢棄物清理法
      第12條第1 項規定，被告依同法第50條第2 款規定及97年
      8 月19日函頒修正之裁罰基準第2 點規定，以原處分裁處
      原告罰鍰2,400 元，於法自屬有據。
六、綜上所述，原告所訴各節，均非可採，原處分並無違誤，訴
    願決定遞予維持，亦無不合，原告徒執前詞，訴請撤銷，為
    無理由，應予駁回。
七、本件事證已臻明確，兩造其餘主張、陳述並所提證據，經審
    酌後，均認與本件判決結果不生影響，故不逐一論述，併此
    敘明。
據上論結，本件原告之訴為無理由，依行政訴訟法第98條第1 項
前段，判決如主文。
中    華    民    國    98    年     9    月    7     日
                  臺北高等行政法院第五庭
                                      法  官  程  怡  怡
上為正本係照原本作成。
本件以訴訟事件所涉及之法律見解具有原則性者為限，始得於本
判決送達後20日內向本院提出上訴狀並表明上訴理由，如已於本
判決宣示後送達前提起上訴者，應於判決送達後20日內補具上訴
理由（均按他造人數附繕本），且經最高行政法院許可後方得上
訴。
中    華    民    國    98    年     9    月    7     日
                                      書記官  張  正  清


司法院資訊處製作；財團法人民間司法改革基金會備份。
